【裁判字號】    91,上訴,1966
【裁判日期】    921212
【裁判案由】    毒品危害防制條例等
【裁判全文】
臺灣高等法院刑事判決                          九十一年度上訴字第一九六六號
    上  訴  人  臺灣士林地方法院檢察署檢察官
    上  訴  人
    即  被  告  戊○○
    選任辯護人  卲  華律師
                張  權律師
右上訴人因被告毒品危害防制條例等案件，不服臺灣士林地方法院九十年度重訴字第
一一號，中華民國九十一年五月八日第一審判決（起訴案號：臺灣士林地方法院檢察
署九十年度偵字第三二三六、三二三七號），提起上訴，本院判決如左：
    主  文
原判決關於未經許可持有手槍、連續販賣第二級毒品、殺人未遂部分及執行刑撤銷。
戊○○共同未經許可持有手槍，累犯，處有期徒刑玖年，併科罰金新台幣伍拾萬元，
罰金如易服勞役，以罰金總額與陸個月之日數比例折算，褫奪公權伍年，扣案如附表
一所示之物均沒收；又連續販賣第二級毒品，累犯，處有期徒刑捌年，扣案如附表二
所示之物均沒收，其中編號（一）、（二）所示之物並銷燬；又殺人未遂，累犯，處
有期徒刑玖年，扣案如附表一編號（一）、（二）所示之物均沒收。應執行有期徒刑
貳拾年，併科罰金新台幣伍拾萬元，罰金如易服勞役，以罰金總額與陸個月之日數比
例折算，褫奪公權伍年，扣案如附表一、附表二所示之物均沒收，其中附表二編號（
一）、（二）所示之物並銷燬。
    事  實
一、戊○○素行不佳，曾於民國八十四年間因違反麻醉藥品管理條例案件，經台灣士
    林地方法院判處有期徒刑八月確定，於八十五年十一月五日執行完畢；又於八十
    五年間因違反麻醉藥品管理條例案件，經本院判處有期徒刑十月確定，於八十八
    年二月二十七日執行完畢；又於八十七年間因違反槍砲彈藥刀械管制條例案件，
    經本院判處有期徒刑八月，上訴最高法院後駁回上訴確定，接續前案執行，於八
    十八年五月間假釋，八十八年十月三日假釋期滿，所餘刑期未經撤銷，其未執行
    之刑以已執行論，而執行完畢。
二、戊○○不知悔改，明知非經中央主管機關之許可，不得持有槍砲彈藥刀械管制條
    例第四條第一項所列之手槍及子彈，竟未經許可，與陳光賢（檢察官另案偵查，
    現通緝中）基於共同之犯意聯絡，由戊○○出資新台幣（下同）四十五萬元、陳
    光賢出資三十萬元，於八十九年十二月下旬某日，在台中市○○路附近，向一姓
    名年藉不詳綽號「阿三」之成年男子，以七十五萬元之代價，買入並持有具殺傷
    力之制式如附表一編號（一）轉輪手槍一支（下稱轉輪手槍）、子彈三十顆（制
    式口徑零點三五七吋及制式口徑零點三八吋子彈），及附表一編號（三）九０手
    槍一支（下稱九０手槍）、子彈一百顆（制式口徑九ｍｍ子彈），購得後藏放於
    陳光賢台北市○○○路○段四十九巷四十弄四十二號三樓之住處內。
三、戊○○另基於販賣第二級毒品大麻及安非他命之概括犯意，於八十九年十二月間
    某日，向姓名年籍不詳綽號「阿寶」之成年男子，分別以二萬元、五萬元之代價
    ，同時販入大麻二包（毛重五十六點０一公克，淨重五十一點一九公克）及安非
    他命二兩（即七十五公克），並以其所有之電子磅秤及夾鏈袋，將安非他命分裝
    成數小包後，擬以每公克一千元之價格販賣安非他命。適因丙○○、楊聰賢二人
    均有施用毒品安非他命，丙○○得知戊○○有販賣毒品安非他命，分別於九十年
    二月二十日及同年月二十三日，由丙○○與戊○○連絡，約定每公克安非他命一
    千元，連續販賣毒品安非他命予丙○○，雙方並約定在台北縣三重市○○街與三
    重市○○街、自強路口等處交付安非他命，並由戊○○交付安非他命予前來取貨
    付款之楊聰賢，楊聰賢並於九十年二月二十三日交付現金一萬五千元予戊○○，
    作為其與丙○○共同購買安非他命之對價。
四、九十年一月二十一日凌晨二時三十分許，戊○○前往台北市○○○路○段四十九
    巷四十弄四二號三樓陳光賢之住處，迄同日凌晨四時五十分許下樓欲離去之際，
    適有未著制服之員警乙○○上前盤查，路人甲○○適途經該處，戊○○因案通緝
    ，乃速返身折回陳光賢住處，乙○○速隨後追躡，戊○○為喝止警員乙○○追緝
    ，竟基於殺人及妨害公務之犯意，持上開轉輪手槍朝乙○○等射擊二發子彈，其
    中一發射中乙○○左小腿，另一發則彈射射中路人甲○○之臀部，嗣經送醫急救
    ，始倖免於難，而戊○○則伺機自陳光賢住處後窗逃逸。
五、嗣於九十年二月二十五日晚間七時三十分許，為警循線在台北縣三重市○○路○
    段七十一號三樓戊○○與女友林玫玲租處逮捕戊○○時，在其住處扣得如附表所
    示之上開轉輪手槍一把、子彈十八顆（送鑑制式口徑零點三五七吋九顆，制式口
    徑零點三八吋九顆，嗣經鑑驗試射擊發二顆）、九○手槍一把（含彈匣二只）、
    子彈六十七顆（制式口徑九ｍｍ子彈，嗣經鑑驗試射擊發三顆）、槍套一個、安
    非他命七包（毛重六十五點二三公克，淨重六十二點三八公克）、大麻二包（毛
    重五十六點０一公克，淨重五十一點一九公克）、夾鏈袋一包、電子磅秤一個、
    販賣安非他命所得現金一萬五千元，另扣得陳光賢交付抵償之海洛因三十一包（
    毛重三百二十一點三九公克，淨重二百九十八點二公克，原審依持有第一級毒品
    判處有期徒刑一年六月，戊○○撤回上訴而確定）及與本案無關之專供施用安非
    他命吸食器工具一組、內含安非他命殘渣之夾鏈袋三個（二小一大）、十字弓箭
    頭八枚、另現金尚有四十五萬六千元。
六、案經台北市政府警察局士林分局報告台灣士林地方法院檢察署檢察官偵查起訴。
    理  由
壹、違反槍砲彈藥刀械管制條例部分：
一、被告戊○○於警訊、偵查、原審及本院審理時，均坦承於右揭時間、地點，購買
    並持有上開槍枝、子彈之事實，復有扣案如附表一所示之轉輪手槍一支、子彈十
    八顆（送鑑制式口徑零點三五七吋九顆，制式口徑零點三八吋九顆，嗣經鑑驗試
    射擊發二顆）、九○手槍一支（含彈匣二只）、子彈六十七顆（制式口徑九ｍｍ
    子彈，嗣經鑑驗試射擊發三顆）及槍套一個可證。
二、扣案槍枝及子彈經送內政部警政署刑事警察局（下稱刑事警察局）以性能檢驗法
    、試射法及顯微鏡比對法鑑驗後，結果略以：「一、送驗手槍壹支（含彈匣貳個
    、槍枝管制編號0000000000號），認係奧地利ＧＬＯＣＫ廠製一七Ｌ
    型制式口徑九ｍｍ自動手槍，槍號為ＮＡ九三九，槍管內具陸條右旋來復線，機
    械性能良好，認具殺傷力。二、送驗轉輪手槍壹枝（槍枝管制編號000000
    00000號），認係巴西ＴＡＵＲＵＳ廠製六０六型口徑０點三五七吋轉輪手
    槍，槍號為ＱＦ五三八五四二，槍管內具伍條右旋來復線，機械性能良好，認具
    殺傷力。三、送驗子彈壹拾捌顆（試射貳顆），鑑驗情形如下：１、玖顆，認均
    係制式口徑０點三五七吋轉輪手槍子彈，‧‧‧認均具殺傷力。２、玖顆，認均
    係制式口徑０點三八吋轉輪手槍子彈，‧‧‧認均具殺傷力。四、送驗子彈陸拾
    柒顆（試射參顆），認均係制式口徑九ｍｍ子彈，認均具殺傷力。」有刑事警察
    局九十年三月七日刑鑑字第二九八四八號鑑驗通知書乙紙附卷可稽。
三、且被告於九十年一月二十一日凌晨二時三十分許，在台北市○○○路○段四十九
    巷四十弄四二號三樓陳光賢之住處樓梯口，持上開轉輪手槍射擊二發子彈，致在
    場之被害人警員乙○○、路人甲○○分別受有左小腿及臀部槍傷，且子彈擊發後
    之彈頭其中四顆經以比對顯微鏡比對法鑑驗結果，認係制式九ｍｍ之已擊發彈殼
    ，另彈頭一顆認係已擊發之制式銅包衣彈頭碎片等情，亦有刑事警察局九十年二
    月五日刑鑑字第九六九六號、九十年三月二十八日刑鑑字第三七七八六號鑑驗通
    知書乙紙附卷為憑，上開子彈既經被告擊發，並造成被害人乙○○、甲○○受傷
    ，足徵上開槍枝係具有殺傷力至明。是被告此部分之自白與事實相符，堪予採信
    ，被告此部分犯行洵堪認定。
貳、販賣第二級毒品部分：
一、訊據被告戊○○，坦承於八十九年十二月間，向姓名年籍不詳綽號「阿寶」之成
    年男子，購入安非他命並取得大麻之事實，惟矢口否認有何販賣第二級毒品之意
    圖及犯行，辯稱：安非他命係伊買來自行使用，部分安非他命則係丙○○、楊聰
    賢向伊借調，講好以後如果有再還伊，因為伊與他們有交情，不是賣給丙○○的
    ，丙○○以前拿支票向伊調借八萬元，伊轉向其姐姐張丁○○調現後給丙○○，
    當天丙○○託楊聰賢拿一萬五千元是要還伊錢的，不是販賣毒品的錢，另電子磅
    秤及夾鏈袋等物係伊怕自己一次吸太多會精神恍惚，才用來分裝安非他命以利自
    己使用方便，至於大麻是「阿寶」拿安非他命來賣時，問伊是否要一起買，伊沒
    有買，「阿寶」就說先放在伊那，過幾天他會過來拿，並非伊買來要販賣云云。
二、然查：
（一）扣案煙草二包，經法務部調查局鑑定含有大麻成分，有該局九十年四月四日0
      0000000號鑑定通知書一紙在卷可稽；又扣案白色結晶體七包，經送刑
      事警察局鑑定後，確含第二級毒品甲基安非他命成分，有該局九十年四月十八
      日鑑字第二九八二八號鑑驗通知書一紙附卷可憑。
（二）被告於如犯罪事實欄所示之時間、地點，向姓名年籍不詳綽號「阿寶」之成年
      偵查及原審九十年十月二十五日初次訊問時坦認不諱。被告於偵查中並已供稱
      其販入安非他命一部份係自己吸食、一部份係為轉賣他人施用，於偵查及原審
      最後審理時均曾明白供稱其取得大麻係欲販賣他人之用，大麻為「阿寶」所售
      予等情無訛（第三二三六號偵查卷第一一六頁、第一四八頁、原審九十一年四
      月二十五日審理筆錄。）
（三）被告於原審訊問時即已自承：伊販入大麻後尚未吸食，以前並沒有用過大麻，
      伊僅施用一種毒品即安非他命等情明確（原審九十年十一月一日、九十一年三
      月十四日訊問筆錄），而被告竟一次以高達二萬元之價格購入大麻二包合計五
      十一公克，核此數量甚多且價格不斐，顯見應係基於販賣大麻之目的而購入無
      訛，至於被告嗣辯稱係綽號「阿寶」之男子自行放置於伊處云云，此等辯詞與
      其先前所供出入甚大，且衡情，如此數量之大麻價值不斐，豈有將之任意置於
      他人處所之理，是其所辯與常情有違，不足採信。又被告同時購入安非他命二
      兩（即七十五公克），依其購入之數量，顯非僅供自己施用，況其並陸續轉賣
      予丙○○及楊聰賢二人（詳如後述），為警查獲時扣案之部分安非他命並以夾
      鏈袋分裝成六小包、一大包，有卷附搜索扣押證明筆錄可稽。此外，復有被告
      所有之電子磅秤一個及夾鍊袋一包扣案可佐，足證其購買大麻及安非他命非僅
      供自己施用。被告辯稱其買入安非他命係自行使用，上開電子秤及夾鏈袋等亦
      係自己分裝使用，因怕自己吸太多精神恍惚云云，顯與常情有違。是被告販入
      上開大麻及安非他命時確具販賣意圖乙節，應堪認定。
（四）被告承認有於犯罪事實欄所示之時間、地點，將安非他命交付與楊聰賢之事實
      ，核與證人丙○○、楊聰賢證述情節相符。被告雖另辯稱：其係無償轉讓毒品
      予丙○○云云，惟查：被告於警訊、偵查中均坦承有於如犯罪事實欄所示之時
      間、地點，販賣安非他命與丙○○、楊聰賢之事實（第三二三六號偵查卷第二
      十六頁、一一六頁、二五二頁），證人楊聰賢警詢時證稱：丙○○告訴我只要
      向阿長戊○○拿安非他命即可，錢的事，丙○○會和戊○○算等語（第三二三
      六號偵查卷第三十六頁），足認其與丙○○共同向被告拿取安非他命並非無償
      ，而證人楊聰賢確曾於九十年二月二十三日向被告拿安非他命時交付被告現金
      一萬五千元等情，亦據證人丙○○於警訊中供承在卷（第三二三六號偵查卷第
      三十四頁），此外並有員警依通訊監查書，監聽被告、丙○○、楊聰賢於電話
      中討論購買安非他命之方式、數量、地點、價錢等細節問題之通話記錄等附卷
      可供參證。參以一般民眾普遍認知安非他命等毒品之非法交易，政府一向查禁
      嚴森，且重罰不寬貸，衡諸常情，倘非有利可圖，絕無平白甘冒被嚴查重罰高
      度風險之理。證人丙○○雖證稱其與被告係認識多年的朋友，然亦坦承與被告
      並未常常在一起或聯絡，不知被告以何維生，亦不知被告現任配偶之姓名（見
      原審九十年十二月四日訊問筆錄），顯見被告與丙○○、楊聰賢並非親故至交
      ，被告當無連續無償平白提供毒品予丙○○、楊聰賢之理。
（五）雖丙○○與楊聰賢於原審或本院作證時改稱一萬五千元並非購買毒品之款項云
      云，然查渠等證詞與渠等甫於案發後於警詢中所證顯有出入，且被告與證人丙○○就證人楊聰賢於九十年二月二十三日向被告拿安非他命時交付被告之現金
      一萬五千元係基於何種債務關係之供述亦不一致，本院復依被告聲請，向誠泰
      銀行北三重分行調取所謂丙○○向其調現所交付之支票一紙，經該行九十一年
      十二月三十一日以九十一年度北重字第一一八號函回覆：該行甲存帳號000
      000000號、發票人頡穎實業有限公司、支票號碼0000000號、發
      票日八十九年十月十三日、面額八萬二千五百元之支票，迄未提入交換，無法
      提供相關資料等情；被告復改稱：伊記憶有誤、係另紙支票云云，經本院向台
      北市第五信用合作社函詢，該社以九十二年一月二十三日北市五信松字第００
      六號函覆：該社帳號000000000、發票人黃進成、面額八萬元、票號
      九一三九九六號、發票日八十九年十二月二十日，於八十九年十二月二十一日
      退票等情，並不能證明與本案有何關連性，從而亦不足為被告何有利之證明。
      本院又依被告聲請傳喚證人即被告之姐張丁○○，關於調借金錢之經過、時間
      、額度、如何扣利息、還款情形等，被告與張丁○○、丙○○等之供詞均不一
      致，其此部分之辯詞自無足採。應認證人楊聰賢於九十年二月二十三日向被告
      拿取安非他命時交付被告之現金一萬五千元，係證人丙○○、楊聰賢二人向被
      告購買安非他命之對價，即為被告販賣安非他命所得，是被告於警訊及偵查中
      分別就其於如犯罪事實欄所示之時間、地點，販賣安非他命與證人丙○○、楊
      聰賢二人之自白核與事實相符，應堪認定，其事後翻異前供，無非臨訟卸責之
      詞，不足採信。被告於本院復聲請再傳喚證人楊聰賢，本院認事證已明，無一
      再傳喚之必要，應予敘明。
    綜上所述，被告意圖販賣第二級毒品，而販入大麻及安非他命，並連續二次販賣
    安非他命予丙○○、楊聰賢之犯行，事證明確，此部分之犯行洵堪認定，應予依
    法論科。
參、殺人未遂及妨害公務部分：
一、訊據被告戊○○矢口否認殺人未遂、妨害公務等犯行，辯稱：伊當時一時情急，
    也確實不知道那個人是警員，伊誤認他們要搶毒品，不是真的要開槍，伊係朝地
    上開槍，第一槍向左打、打在二樓平台，開槍只是要嚇唬、攔阻他，不讓他追過
    來，沒有傷他意思，不然距離很短隨便開槍也會中，驗傷也是跳彈所傷，不是直
    接命中云云。
二、經查：
（一）被告戊○○於九十年二月二十五日遭警循線追緝，當日因拒捕受傷，經警送醫
      治療，遲至同年三月六日始在台北榮民總醫院製作警訊筆錄，被告即自承：「
      我因情急，即持左輪手槍朝該二人開槍，其中一槍擊中一人腳部，另一槍擊中
      路人臀部。」等語（第三二三六偵查卷第二十二頁）；被告於同年三月十四日
      移送檢察官偵訊時復供稱：「那二人追到樓梯口，第一發我向右射擊，第二發
      對準他們射擊。」等語為實（第三二三六號偵查卷第一一七頁背面）。足見被
      告在案發初始，分別二次自由陳述該次槍擊證人乙○○與甲○○之經過，確係
      為有效排除證人乙○○之追趕，就掏槍對準證人乙○○處射擊之情已甚明確。
      是被告縱事後於原審及本院改口辯稱，其第一槍對準牆壁，第二槍瞄準他們腳
      上的地云云，已不足採信。
（二）本件被告持有火力強大之制式手槍，被告曾往淡水河邊試射多發，對該制式手
      槍之火力、性能甚感滿意之情，業經被告於原審供述甚明，足徵被告已深知該
      制式手槍火力之強大；再本件槍擊現場係一條通之樓梯，經原審至現場勘驗，
      可知該處樓梯狹窄且相當陡峭，三樓樓梯間與一樓地面呈相當之斜度，此顯與
      一般平面射擊之客觀狀況不可相提併論，縱射擊技巧高超之人，於此既高又陡
      峭之三樓朝站立於一樓樓梯口處之人身射擊，亦非必能命中要害，況被告並非
      習於射擊之人，加以被告當時急於逃脫之情況下，於慌亂中縱對準被害人要害
      射擊，亦無法必然命中。而被告自承曾試射該手槍，並滿意該手槍之火力，是
      其應明知以該火力強大之制式手槍朝人身射擊，若射中有致人於死之危險，且
      被射中之人若因而致死，亦不違背其本意，此因被告係通緝犯且擁有強大火力
      ，其為逃脫尚且不顧自身性命，更遑論他人性命，此從其女友林玫玲於警訊中
      即供稱：「該兩把手槍係作為防身及防警方逮捕時作為保身之用，如果萬一無
      法脫困，要用來自殺之用」等語自明；復經被告於原審九十年十月十五日訊問
      時亦自承為真，是以被告當時急於脫身之情況下，朝被害人連續射擊二槍，然
      若因此有人被射中喪命，亦不違背其當初朝人身射擊以擺脫被追躡之本意。
（三）再者，本件槍擊現場係一條通之樓梯，經原審至現場勘驗，該處樓梯間看不到
      彈孔痕跡之情，有原審勘驗筆錄在卷。若果如被告所辯其第一槍對準牆壁擊發
      ，以該制式手槍之強大火力，焉能不留下任何深洞痕跡？雖承辦員警未及時保
      全本案槍擊現場或進行必要之採集，然以被告警、偵訊中之供詞，與本案槍擊
      現場相佐以觀，已足認被告確係連續二發密集對準證人乙○○擊發為真。
（四）被告本件槍擊案發之前，欲從槍擊現場即被告友人陳光賢住處離去之際，陳光
      賢曾詢問鄰居陳明吉，確認彼時樓下並無警察，才示意被告離去（原審九十年
      十一月十五日調查筆錄第九頁）之情，業經被告於原審庭訊時供述為真，核與
      台北市政府警察局士林分局訪查陳明吉所製作之查訪記錄記載相符（九十年度
      監字第四號卷第三十八頁）。足見被告遭證人乙○○阻攔時，已知證人乙○○
      可能為警察甚明，故掏槍襲警以求逃離。否則衡情，被告果認證人乙○○僅係
      攔路劫取毒品之常人，以其體型之壯碩及友人陳光賢之相伴，其大可當場徒手
      或掏槍作勢即可嚇退對方，被告又何需轉身逃跑至樓梯間方掏槍襲擊。況其若
      意僅在「喝阻」被害人之追趕，並無「殺人」之故意，其大可持槍對門外筆直
      向外射擊或朝被告腳下樓梯射擊示警已足，而非「對準他們射擊」，此益可見
      被告事後翻供改稱：未朝人身射擊，是向地面射擊云云，顯係為符合被害人所
      受傷勢等客觀情狀之卸責之詞，自不可採信。此部分之犯行洵堪認定，應予依
      法論科。
肆、本案查獲情形係檢警據報，發現被告與女友林玫玲藏匿於台北縣三重市○○路○
    段七十一號三樓租處，員警遂於九十年二月二十五日晚間七時三十分許，在上開
    租處圍捕，被告發現圍捕人員後，立即由三樓跳窗逃逸，經圍捕人員鳴槍示警無
    效後，遂開槍擊中被告左小腿、右胸各一槍後落網，並速送至醫院救治，員警鑑
    於被告先前有多次槍砲及麻藥前科，遭逮捕時為通緝犯，其租處可能放置有不明
    數量之槍彈及毒品，且該處是否有其他共犯亦未明瞭等情，足認為有人在內犯罪
    且情形急迫，即未持搜索票逕入其租處，當場扣得如事實欄五所載之物品，經核
    屬九十年一月十二日修正公布刑事訴訟法第一百三十一條第一項第三款緊急搜索
    之情狀。司法警察雖依同條第三項規定於執行當日即陳報臺灣士林地方法院檢察
    署檢察官，有搜索扣押證明筆錄上檢察官之署名及日期可稽（第三二三七號偵查
    卷第二頁背面），然疏未於執行後三日即九十年二月二十八日內陳報法院，此時
    應深究者為：承辦司法警察基於前揭程序上瑕疵之緊急搜索而扣押之證物，是否
    具有證據能力？按違反法定程序取得之證據，應否予以排除，必須考量容許其作
    為認定事實之依據，是否有害於公平正義。倘依憲法所揭示之基本精神，就個案
    違反法定程序情節、犯罪所生危害等事項綜合考量結果，認以容許其作為認定事
    實之依據，始符合審判之公平正義，而不予排除，自不能指為違法。本院考量：
    承辦司法警察已依法於搜索當日陳報臺灣士林地方法院檢察署檢察官，衡情其未
    陳報法院應係疏忽，非惡意、恣意之違法取證；被告當時涉犯持有槍彈、毒品、
    殺人未遂等罪嫌，復有槍砲彈藥刀械管制條例、麻藥等多項前科紀錄；且查獲之
    海洛因、大麻及安非他命數量甚多，價格不斐，為政府公告查禁之違禁物，權衡
    被告涉犯多項重罪，危害社會安全至鉅，而承辦司法警察違法之程度尚屬輕微等
    情，應認於本案中，國家之追訴利益優於被告之個人利益，容認扣押之安非他命
    等物具證據能力，符合比例原則，應甚明瞭，附此說明。
伍、論罪：
    查安非他命、大麻為第二級毒品，毒品危害防制條例第二條第一項第二款定有明
    文。又販賣毒品罪係指意圖販賣而販入或賣出之行為而言，其販入或賣出之行為
    ，不必二者兼備，有一即屬成立，最高法院六十八年台上字第六０六號著有判例
    ，是若以販賣之意圖而販入毒品，雖出售行為尚未交付，仍應以販賣罪論。故核
    被告持有上開手槍、子彈之行為，係犯槍砲彈藥刀械管制條例第七條第四項無故
    持有手槍罪、第十二條第四項無故持有子彈罪，被告與陳光賢間就未經許可持有
    槍、彈之行為，有犯意之聯絡及行為之分擔，為共同正犯，又被告一持有行為同
    時觸犯槍砲彈藥刀械管制條例第七條第四項無故持有手槍罪及第十二條第四項無
    故持有子彈罪，為想像競合犯，應依刑法第五十五條之規定，從一重之槍砲彈藥
    刀械管條例第七條第四項無故持有手槍罪處斷。被告意圖販賣而販入第二級毒品
    安非他命、大麻及二次販出安非他命之行為，係犯毒品危害防制條例第四條第二
    項之販賣第二級毒品罪，被告持有安非他命、大麻之低度行為，為販賣之高度行
    為所吸收，不另論罪。被告先後多次販賣第二級毒品之犯行，時間緊接，構成要
    件相同，顯係基於概括犯意反覆為之，為連續犯，應依刑法第五十六條之規定以
    一罪論，並加重其刑（無期徒刑部分不予加重）。被告對警員等開槍之行為，係
    犯刑法第二百七十一條第二項、第一項殺人未遂罪、第一百三十五條第一項妨害
    公務罪，其一行為觸犯兩罪名，為想像競合犯，應依刑法第五十五條之規定，從
    一重之殺人未遂罪處斷，妨害公務罪部分雖未據檢察官起訴，惟與起訴之殺人未
    遂罪間有裁判上一罪之關係，本院自得予以審判。被告所犯上開三罪間，犯意各
    別，行為互殊，應分論並罰。被告前有如事實欄所載之犯罪、科刑及徒刑之執行
    情形，有台灣高等法院檢察署刑案資料簡覆表在卷可稽，其受有期徒刑執行完畢
    後，五年內再犯有期徒刑以上各罪，均為累犯，應依刑法第四十七條規定，加重
    其刑（本刑為死刑、無期徒刑部分不得加重）。
陸、撤銷之理由：
    原審以被告違反槍砲彈藥刀械管制條例、販賣第二級毒品部分罪證明確，據以論
    罪科刑，固非無見。惟查：（一）本案扣得制式口徑０點三五七吋轉輪手槍子彈
    九顆、制式口徑０點三八吋轉輪手槍子彈九顆，嗣送鑑各擊發一顆，原判決理由
    欄此部分之敘述，未將送鑑擊發部分扣除，致沒收子彈總數與主文所載不符，稍
    有瑕疵。（二）扣案大麻貳包（毛重伍拾陸點零壹公克、淨重伍拾壹點壹玖公克
    ），安非他命柒包（毛重陸拾伍點貳參公克、驗餘淨重陸拾貳點參捌公克），有
    鑑定通知書二紙可稽，原判決事實欄之記載，數量亦與主文所載不符，致判決理
    由矛盾。（三）扣案之現金四十六萬元、一萬一千元，業據被告自承其中四十萬
    元係其女友所有，餘皆為其販賣安非他命所得財物等語無訛（第三二三六號偵查
    卷第二十三頁背面、第一一八頁背面），經核其中一萬五千元現金為被告於本案
    販賣安非他命予丙○○、楊聰賢所得之財物，原判決竟稱僅有被告之自白而不予
    沒收，其採證有違誤。（四）殺人未遂罪部分，原審誤認成立傷害罪，以未經被
    害人告訴諭知不受理之判決，亦有違誤。被告上訴就違反槍砲彈藥刀械管制條例
    部分原審量刑過重、並否認販賣第二級毒品犯行，固無理由，惟原判決此部分既
    有上開可議之處，即屬無可維持；另檢察官就殺人未遂罪部分上訴認被告應負殺
    人未遂罪責，為有理由，應由本院將原判決關於未經許可持有手槍、連續販賣第
    二級毒品、殺人未遂部分及執行刑撤銷改判。
柒、科刑：
    爰審酌被告素行不佳，有多項前科紀錄，持有具有殺傷力之制式手槍、子彈，對
    社會治安造成潛在之威脅；嗣並持槍恣意朝追捕之員警開槍；販賣安非他命及大
    麻，危害他人健康，持有海洛因之數量龐大，並參酌其犯罪次數，及其品行、生
    活狀況、犯罪之動機、目的、手段，與犯罪後之態度普通等一切情狀，分別量處
    如主文所示之刑，就罰金刑部分諭知易服勞役之折算標準，並合併定其應執行刑
    。末依被告犯罪之性質，就無故持有槍枝部分，認有褫奪公權之必要，併宣告褫
    奪公權五年。又槍砲彈藥刀械管制條例於九十年十一月十四日修正公布，業經刪
    除同條例第十九條刑之執行完畢或赦免後，令入勞動場所強制工作之規定，附此
    敘明。
捌、沒收：
（一）違反槍砲彈藥刀械管制條例部分：
      扣案附表一編號（一）至（四）之槍、彈，均係違禁物，應依刑法第三十八條
      第一項第一款沒收，而鑑定時經試射之子彈五顆，因已不具殺傷力，失其為槍
      砲彈藥刀械管制條例所管制之彈藥性質，已非為違禁物，爰不諭知沒收；扣案
      附表一編號（五）之槍套一個，係放置上開九０手槍之配備，為被告所有，業
      據被告自承在卷（第三二三六號偵查卷第一一八頁），且係供犯罪所用之物，
      依刑法第三十八條第一項第二款之規定沒收。
（二）販賣第二級毒品部分：
      扣案如附表二編號（一）、（二）之大麻、安非他命，為查獲之第二級毒品，
      應依毒品危害防制條例第十八條第一項前段規定沒收銷燬。扣案夾鏈帶一包及
      電子磅秤一個係被告所有供分裝安非他命之用，為被告自承（原審九十一年四
      月二十五日審理筆錄），且被告以前揭夾鏈袋及電子磅秤分裝安非他命供販賣
      ，為供犯罪所用之物，均依刑法第三十八條第一項第二款沒收。扣案之現金四
      十六萬元、一萬一千元，業據被告自承其中四十萬元係其女友所有，餘皆為其
      販賣安非他命所得財物等語無訛（第三二三六號偵查卷第二十三頁背面、第一
      一八頁背面），經核其中一萬五千元現金為被告於本案販賣安非他命予丙○○
      、楊聰賢所得之財物，已如前述，應依毒品危害防制條例第十九條第一項規定
      沒收。
（三）不予沒收部分：
      被告陳稱扣案現金其中四十萬元係其女友所有，且無證據證明為被告販賣毒品
      所得之物，就其餘現金共四十五萬六千元不予沒收。另扣案之疑似槍枝零件一
      個，係打火機之零件；十字弓箭頭八枚係被告在跳蚤市場購買、未作何使用；
      又專供施用安非他命之器具一組、夾鏈袋三個（二小一大）係被告所有，均為
      被告自承在卷（原審九十一年四月二十五日審判筆錄），然與本案未經許可持
      有槍彈、販賣毒品等均無關，爰不諭知沒收。使用過夾鏈袋九個，被告否認係
      其所有，且亦查無證據證明為被告所有且供其販賣毒品所得或所用之物，均不
      併予宣告沒收。
玖、適用之法律：
    刑事訴訟法第三百六十九條第一項前段、第三百六十四條、第二百九十九條第一
    項前段。槍砲彈藥刀械管制條例第七條第四項、第十二條第四項。毒品危害防制
    條例第四條第二項、第十八條第一項前段、第十九條第一項。刑法第二百七十一
    條第二項、第一項、第一百三十五條第一項、第十一條、第二十八條、第五十六
    條、第五十五條、第四十七條、第五十一條第五款、第四十二條第三項、第三十
    七條第二項、第三十八條第一項第一款、第二款。罰金罰鍰提高標準條例第一條
    前段、第二條。現行法規所定貨幣單位折算新台幣條例第二條。
本案經檢察官鄭富銘到庭執行職務。
中      華      民      國    九十二    年     十二     月     十二     日
                              臺灣高等法院刑事第二十庭
                                  審判長法  官  陳  晴  教
                                        法  官  李  春  地
                                        法  官  鄧  振  球
右正本證明與原本無異。
如不服本判決，應於收受送達後十日內向本院提出上訴書狀，其未敘述上訴之理由者
並得於提起上訴後十日內向本院補提理由書（均須按他造當事人之人數附繕本）。
                                        書記官  郭  台  發
中      華      民      國    九十二    年      十二    月      十五    日
附錄：本案論罪科刑法條全文
槍砲彈藥刀械管制條例第七條第四項
未經許可，製造、販賣或運輸火砲、肩射武器、機關槍、衝鋒槍、卡柄槍、自動步槍
、普通步槍、馬槍、手槍或各類砲彈、炸彈、爆裂物者，處死刑、無期徒刑或七年以
上有期徒刑；處徒刑者，併科新台幣三千萬元以下罰金。
未經許可，轉讓、出租或出借前項所列槍砲、彈藥者，處無期徒刑或五年以上有期徒
刑，併科新台幣一千萬元以下罰金。
意圖供自己或他人犯罪之用，而犯前二項之罪者，處死刑或無期徒刑；處徒刑者，併
科新台幣五千萬元以下罰金。
未經許可，持有、寄藏或意圖販賣而陳列第一項所列槍砲、彈藥者，處五年以上有期
徒刑，併科新台幣一千萬元以下罰金。
第一項至第三項之未遂犯罰之。
槍砲彈藥刀械管制條例第十二條第四項
未經許可，製造、販賣或運輸子彈者，處一年以上七年以下有期徒刑，併科新台幣五
百萬元以下罰金。
未經許可，轉讓、出租或出借子彈者，處六月以上五年以下有期徒刑，併科新台幣三
百萬元以下罰金。
意圖供自己或他人犯罪之用，而犯前二項之罪者，處三年以上十年以下有期徒刑，併
科新台幣七百萬元以下罰金。
未經許可，持有、寄藏或意圖販賣而陳列子彈者，處五年以下有期徒刑，併科新台幣
三百萬元以下罰金。
第一項至第三項之未遂犯罰之。
毒品危害防制條例第四條第二項
製造、運輸、販賣第一級毒品者，處死刑或無期徒刑；處無期徒刑者，得併科新臺幣
一千萬元以下罰金。
製造、運輸、販賣第二級毒品者，處無期徒刑或七年以上有期徒刑，得併科新臺幣七
百萬元以下罰金。
製造、運輸、販賣第三級毒品者，處五年以上有期徒刑，得併科新臺幣五百萬元以下
罰金。
製造、運輸、販賣第四級毒品者，處三年以上十年以下有期徒刑，得併科新臺幣三百
萬元以下罰金。
製造、運輸、販賣專供製造或施用毒品之器具者，處一年以上七年以下有期徒刑，得
併科新臺幣一百萬元以下罰金。
前五項之未遂犯罰之。
刑法第二百七十一條第二項、第一項
殺人者，處死刑、無期徒刑或十年以上有期徒刑。
前項之未遂犯罰之。
預備犯第一項之罪者，處二年以下有期徒刑。
刑法第一百三十五條第一項
對於公務員依法執行職務時，施強暴脅迫者，處三年以下有期徒刑、拘役或三百元以
下罰金。
意圖使公務員執行一定之職務或妨害其依法執行一定之職務或使公務員辭職，而施強
暴脅迫者，亦同。
犯前二項之罪，因而致公務員於死者，處無期徒刑或七年以上有期徒刑；致重傷者，
處三年以上、十年以下有期徒刑。
附表一
（一）制式巴西ＴＡＵＲＵＳ廠製六○六型口徑零點三五七吋之轉輪手槍枝壹支（槍
      枝管制編號0000000000號，槍號ＱＦ五三八五四二）
（二）制式口徑０點三五七吋轉輪手槍子彈八顆、制式口徑０點三八吋轉輪手槍子彈
      八顆
（三）奧地利ＧＬＯＣＫ廠製一七Ｌ型口徑九ＭＭ之紅外線九○手槍壹支（槍枝管制
      編號0000000000號，槍號ＮＡ九三九、含彈匣貳只）
（四）制式口徑九ｍｍ子彈六十四顆
（五）槍套壹個。
附表二
（一）大麻貳包（毛重伍拾陸點零壹公克、淨重伍拾壹點壹玖公克）。
（二）安非他命柒包（毛重陸拾伍點貳參公克、驗餘淨重陸拾貳點參捌公克）。
（三）夾鏈袋壹包。
（四）電子磅秤壹個。
（五）犯罪所得財物新台幣壹萬伍仟元。


司法院資訊處製作；財團法人民間司法改革基金會備份。
